臺灣桃園地方法院小額民事判決
111年度壢小字第1118號
原      告  江嘉瑋  

被      告  徐紹凡  
上列當事人間請求損害賠償(交通)事件，本院於民國111年8月4
日言詞辯論終結，判決如下：
    主    文
一、被告應給付原告新臺幣壹萬貳仟壹佰肆拾伍元，及自民國一
    百一十一年五月十一日起至清償日止，按週年利率百分之五
    計算之利息。
二、原告其餘之訴駁回。
三、訴訟費用新臺幣壹仟元，其中新臺幣參佰參拾捌元由被告負
    擔，餘由原告負擔。
四、本判決原告勝訴部分得假執行，但被告如以新臺幣壹萬貳仟
    壹佰肆拾伍為原告預供擔保，得免為假執行。
五、原告其餘假執行之聲請駁回。　　
　　理 由 要 領
一、本件依民事訴訟法第436條之18第1項規定，除下列理由要領
    外，僅記載主文，其餘省略。
二、原告主張：被告於民國110年10月22日19時3分許，駕駛車牌
    號碼000-0000號營業小客車(下稱肇事車輛)，行經桃園市○○
    區○○路○段00號前時，因未注意車前狀況，與甫左轉由訴外
    人賴憶婷所駕駛、原告所有之車牌號碼000-0000號自用小客
    車(下稱系爭車輛)發生碰撞，致系爭車輛受損(下稱本件事
    故)，因而產生維修費用新臺幣(下同)35,900元。為此，爰
    依民法第184條第1項前段之規定，提起本件訴訟等語。並聲
    明：(一)被告應給付原告35,900元，及自起訴狀繕本送達翌
    日起至清償日止，按週年利率5％計算之利息；(二)願供擔保
    ，請准宣告假執行。　
三、被告則以：被告確實有過失，但系爭車輛屬於轉彎車，而肇
    事車輛屬於直行車，理應由系爭車輛禮讓肇事車輛先行，故
    原告就本件事故與有過失。被告亦因本件事故而支出肇事車
    輛修理費及營業損失等語，資為抗辯，並聲明：1.原告之訴
    駁回；2.如受不利判決，願供擔保請准宣告免為假執行。
四、是依上揭規定，以下僅就(一)原告就本件事故是否與有過失
    ？(二)原告得請求賠償之金額若干？記載理由要領如下：
(一)原告就本件事故是否與有過失？　　　　　
　1.按損害之發生或擴大，被害人與有過失者，法院得減輕賠償
    金額，或免除之，民法第217條第1項定有明文。且此項規定
    之目的，在謀求加害人與被害人間之公平，故在裁判上法院
    得以職權減輕或免除之（最高法院85年台上字第1756號判例
    意旨可資參照）。次按汽車行駛至交岔路口，轉彎車應讓直
    行車先行，道路交通安全規則第102條第1項第7款亦有明文
    。　
　2.經查，本件事故發生時系爭車輛為轉彎車，而肇事車輛為直
    行車一節，有道路交通事故現場圖、調查紀錄表2紙在卷可
    佐(見本院卷第17頁、第21至22頁反面)，且為兩造所不爭執
    。原告於本院111年8月4日言詞辯論期日到庭陳稱：伊雖係
    轉彎車，但已駛出；被告雖為直行車，但於交岔路口亦應注
    意車前狀況並減速慢行等語，惟按道路交通安全規則第102
    條第1項第7款關於轉彎車與直行車路權歸屬之規定，已於95
    年6月30日將原規定於同條項第6款「轉彎車應讓直行車先行
    。但直行車尚未進入交岔路口，而轉彎車已達中心處開始轉
    彎，直行車應讓轉彎車先行」之但書刪除，修正為「轉彎車
    應讓直行車先行」，並改列為第7款，95年7月1日施行至今
    迄未再修正該款，由修正意旨可知，車輛行駛業已改採絕對
    路權觀念，明白宣示路權歸屬於直行車輛，不再依照轉彎車
    之轉彎進度而更易其路權先後，是轉彎車不論自身轉彎之進
    度如何，均應讓直行車先行，並無例外。從而，原告為左轉
    彎車，肇事車輛為直行車，依法肇事車輛有先行路權，並不
    因本件事故發生之際，原告已先駛出上開交岔路口而有所不
    同，否則直行車優先於轉彎車之路權規定，將形同具文，故
    堪認系爭車輛未禮讓肇事車輛先行之行為亦具過失。本院審
    酌本件事故之一切情狀，認為被告未注意車前狀況，及原告
    未禮讓直行車先行，均為此次事故發生之原因，各應負擔50
    ％之責任。
(二)原告得請求賠償之金額若干？　　
　1.按不法毀損他人之物者，被害人得請求賠償其物因毀損所減
    少之價額，民法第196條定有明文。依前揭規定請求賠償物
    被毀損所減少之價額，得以修復費用為估定之標準，但以必
    要者為限，而修理材料以新品換舊品，應予折舊（最高法院
    77年度第9次民事庭會議決議參照）。　
　2.經查，系爭車輛之修繕費用為35,900元，其中工資23,000元
    、零件12,900元，有估價單為在卷可查(見本院卷第6頁)，
    而原告既係以新零件替代舊零件，自應就零件費用計算並扣
    除折舊，始屬公平。依行政院所頒固定資產耐用年數表及固
    定資產折舊率之規定，系爭車輛之耐用年數為5年，依定率
    遞減法每年折舊1000分之369；另依營利事業所得稅查核準
    則第95條第6項規定「固定資產提列折舊採用平均法、定率
    遞減法或年數合計法者，以一年為計算單位；其使用期間未
    折舊折舊滿一年者，按實際使用之月數相當於全年之比例計
    算之；不滿一月者，以月計。」，其最後一年之折舊額，加
    歷年折舊累計額，其總和不得超過該資產成本原額之十分之
    九。
　3.次查，系爭車輛係於101年5月出廠，有行照1份在卷可證(見
    本院卷第6頁反面)，迄本件事故發生日即110年10月22日，
    使用期間已逾5年，則零件扣除折舊後之修復費用估定為1,2
    90元(計算式：12,900×0.1＝1,290元)，加計工資23,000元，
    合計原告所得請求被告給付之修繕費用為24,290元(計算式
    ：1,290＋23,000＝24,290元)。
　4.復依前述過失責任比例之認定，被告應負50％之過失，據此
    計算則原告得請求之金額即為12,145元(計算式：24,290×50
    ％=12,145元)。原告請求在此範圍內，為有理由；逾此部分
    之請求，則屬無據。另被告雖主張其因本件事故受有肇事車
    輛修理費及營業損失等損害，然被告於本院言詞辯論終結前
    ，均未主張抵銷，則本院自毋庸就此部分為審酌。
五、綜上所述，原告依民法第184條第1項前段之規定，請求被告
    給付12,145元，及自111年5月11日(見本院卷第35頁)起至清
    償日止，按週年利率5％計算之利息，為有理由，應予准許；
    逾此部分之請求則屬無據，應予駁回。
中　　華　　民　　國　　111 　年　　8 　　月　　23　　日
                  中壢簡易庭      法  官  張博鈞
以上為正本係照原本作成。
如不服本判決，應於送達後20日內，向本院提出上訴狀並表明上
訴理由，如於本判決宣示後送達前提起上訴者，應於判決送達後
20日內補提上訴理由書（須附繕本）。
如委任律師提起上訴者，應一併繳納上訴審裁判費。
中　　華　　民　　國　　111 　年　　8 　　月　　23　　日
                                  書記官  張季容
附錄：
一、民事訴訟法第436條之24第2項：
    對於小額程序之第一審裁判上訴或抗告，非以其違背法令為
    理由，不得為之。
二、民事訴訟法第436條之25：
    上訴狀內應記載上訴理由，表明下列各款事項：
    （一）原判決所違背之法令及其具體內容。
    （二）依訴訟資料可認為原判決有違背法令之具體事實。
三、民事訴訟法第471 條第1 項：（依同法第436 條之32第2 項
    規定於小額事件之上訴程式準用之）上訴狀內未表明上訴理
    由者，上訴人應於提起上訴後20日內，提出理由書於原第二
    審法院；未提出者，毌庸命其補正，由原第二審法院以裁定
    駁回之。